【裁判字號】    88,小上,1
【裁判日期】    890105
【裁判案由】    侵權行為損害賠償
【裁判全文】
臺灣花蓮地方法院民事裁定  八十八年度小上字第一號
    上  訴  人  乙○○
                金瑞泰建設有限公司
                          設同.
    法定代理人  王漢堂    住同.
    共      同
    訴訟代理人  張秉正    律師
    被  上訴人  甲○○    住花.
右當事人間請求侵權行為損害賠償事件，上訴人對於中華民國八十八年五月四日本院
花蓮簡易庭八十八年度花小字第九號第一審判決不服，提起上訴，茲裁定如左：
    主      文
上訴駁回。
第二審訴訟費用新臺幣肆佰捌拾玖元由上訴人連帶負擔。
    理      由
一、本件上訴意旨略以：(一)系爭門牌號碼花蓮市○○路四八一號之房屋雖係被上訴人
    所有，但已將管理使用權交予其妻羅玉花，故縱令因上訴人懸掛廣告招牌受有損
    害，亦應由現占有之羅玉花為請求權人。(二)上訴人乙○○僅係上訴人金瑞泰建設
    公司之股東，而非受雇人，自無負民法第一百八十八條連帶責任之餘地，原審僅
    憑證人干朝元之證述及乙○○曾代表公司簽約等情，即認被告應連帶負責，自有
    違誤。且原審未調查系爭廣告物是否為乙○○所懸掛，亦有違法之處。(三)被上訴
    人原係將系爭建物外牆使用借貸與上訴人金瑞泰公司，其遽行主張係租賃，自應
    負舉證之責。況係被上訴人不准金瑞泰公司拆除廣告，則其受益，係出於被上訴
    人行為所致，自無不當得利可言。(四)被上訴人所受損害，應訊問證人吳俊池方可
    得知，原判決未依上訴人之聲請訊問該證人，逕以被上訴人具結作證之結果為賠
    償之依據，自屬違法。因認原判決有判決違背法令、判決理由不備或理由矛盾、
    應予調查之證據未予調查、與證據法則相違等違背法令之處，求為廢棄原判決，
    駁回被上訴人於第一審之訴等語。
二、按對於小額程序之第一審裁判，得上訴於管轄之地方法院，對於前項第一審裁判
    之上訴或抗告，非以其違背法令為理由，不得為之。上訴狀內應記載上訴理由，
    表明原判決所違背之法令及其具體內容，並依訴訟資料可認為原判決有違背法令
    之具體事實，又第四百六十八條及第四百六十九條第一款至第五款之規定，於小
    額事件之上訴程序準用之，民事訴訟法第四百三十六條之二十四、第四百三十六
    條之二十五及第四百三十六條之三十二第二項分別定有明文。
三、次按當事人依民事訴訟法第四百六十八條規定以第二審判決有不適用法規或適用
    法規不當為上訴理由時，其上訴狀或理由書應有具體之指摘，並揭示該法規之條
    項或其內容，若係成文法以外之法則，應揭示該法則之旨趣，倘為司法院之解釋
    或本院之判例，則應揭示該判解之字號或其內容，如依民事訴訟法第四百六十九
    條所列各款事由提起第三審上訴者，其上訴狀或理由書應揭示合於該條款之事實
    ，上訴狀或理由書如未依此項方法表明者，即難認為已對第二審判決之違背法令
    有具體之指摘，其上訴自難認為合法。且當事人如以第二審判決違背經驗法則、
    證據法則為理由，提起第三審上訴者，其上訴狀或理由書應有具體之指摘，並揭
    示該經驗法則、證據法則，上訴書狀如未依此項方法表明者，難謂已合法表明上
    訴理由，其上訴自難認為合法。又民事訴訟法第二百八十八條規定法院不能依當
    事人聲明之證據而得心證，或因其他情形，認有必要時，得依職權調查證據云者
    ，類因當事人本身之魯鈍或受外物之牽制，不黯或不敢聲明證據等情形，法院為
    維持裁判上公平與正義所必要，而後為之。其有無不能得心證或有無其他必要情
    形，非依職權調查證據不可，乃一種事實，法院未為職權調查證據，究不生違背
    法令問題，非得據為第三審上訴理由，最高法院七十一年臺上字第三一四號、七
    十一年臺上字第四八０號及七十一年臺上字第二八０八號判例分別著有明文。
四、經查，本件上訴意旨(一)並未具體指摘或揭示原判決違反何一法規、法則或解釋、
    判例。(二)係就原審取捨證據、認定事實之職權行使有所爭執，未具體指明原審如
    何適用法規或法則不當。至所謂原審未調查證據（乙○○有無懸掛廣告物一事）
    云云，係事實問題，並未違背法令，且民事訴訟採辯論主義，法院並無調查當事
    人未聲明證據之義務，上訴人既未於原審聲請調查該項證據，又尚難認其本身有
    何魯鈍而不黯或不敢聲明證據之情，自無所謂「應予調查之證據」可言。(三)認原
    判決有民事訴訟法第四百六十九條第六款判決不備理由或理由矛盾之違法，然依
    首揭說明，此非屬小額訴訟事件第二審得準用之範圍，自非可據為合法之上訴理
    由。至謂原審認定「系爭外牆兩造為使用借貸關係，未據上訴人舉證以實其說」
    等為違反證據法則云云，未具體揭示或指摘該證據法則為何內容，徒憑己見推論
    兩造係使用借貸關係，亦不足採。(四)如上所述，上訴人於原審並未聲請調查證人
    吳俊池，原審無調查之義務，而有無依職權調查之必要，係事實問題，不得為上
    訴第二審之理由。從而，本件上訴意旨，並未具體指摘原判決有何違背法令之處
    及其具體之內容，並依訴訟資料可認為原判決有何違背法令之具體事實，僅於上
    訴狀內泛指原判決違法，自難謂已合法表明上訴理由，揆諸首揭說明，其上訴不
    合程式，應以裁定駁回之。
據上論結，本件上訴為不合法，爰依民事訴訟法第四百三十六條之三十二第一項、第
二項、第四百七十一條第一項、第四百四十四條第一項前段、第四百六十三條、第八
十五條第二項、第四百三十六條之十九，裁定如主文。
中      華      民      國    八十九    年      一      月      五      日
~B審判長法官  賴淳良
~B法      官  蔡聰明
~B法      官  朱光仁
右正本証明與原本無異。
本件裁定不得抗告。
~B法院書記官  陳萬山
中      華      民      國    八十九    年       二     月      九      日


司法院資訊處製作；財團法人民間司法改革基金會備份。
